臺灣宜蘭地方法院刑事判決
110年度交訴字第28號
公  訴  人  臺灣宜蘭地方檢察署檢察官
被      告  王振宇


上列被告因公共危險案件，經檢察官提起公訴（110年度偵字第1
072號），本院判決如下：
    主  文
王振宇無罪。
    理  由
一、公訴意旨略以：被告王振宇於民國109年12月25日20時14分
    許，駕駛車牌號碼000-0000號租賃小客車，沿宜蘭縣宜蘭市
    進士路由北往南方向行駛，行經宜蘭縣○○市○○路○鎮○路○○號
    誌交岔路口時，因跨越分向限制線逆向斜穿提早左轉彎，未
    注意對向直行車並讓其先行，致於對向車道駛至該路口，被
    害人吳孟宸騎乘車牌號碼000-000號機車閃避不及而失控自
    摔，被害人因此受有左足跟挫傷、左髖及大腿扭傷與拉傷等
    傷害（涉嫌過失傷害部分未據告訴）。詎被告於車禍發生後
    ，並未留在現場協助救助或通知警察前來處置，反而基於肇
    事逃逸之犯意，駕車離開現場，因認被告涉犯刑法第185條
    之4之肇事逃逸罪嫌。
二、按犯罪事實應依證據認定之，無證據不得認定犯罪事實；不
    能證明被告犯罪者應諭知無罪之判決，刑事訴訟法第154條
    第2項、第301條第1項分別定有明文。次按認定犯罪事實所
    憑之證據，雖不以直接證據為限，間接證據亦包括在內；然
    無論直接或間接證據，其為訴訟上之證明，須於通常一般之
    人均不致於有所懷疑，而得確信其為真實之程度者，始得據
    之為有罪之認定，倘其證明尚未達到此一程度，而有合理性
    懷疑之存在時，即難遽採為不利被告之認定（最高法院76年
    臺上字第4986號判例可供參照）。再按刑事訴訟法第161條
    第1項規定：檢察官就被告犯罪事實，應負舉證責任，並指
    出證明之方法。因此，檢察官對於起訴之犯罪事實，應負提
    出證據及說服之實質舉證責任。倘其所提出之證據，不足為
    被告有罪之積極證明，或其指出證明之方法，無從說服法院
    以形成被告有罪之心證，基於無罪推定之原則，自應為被告
    無罪判決之諭知（最高法院著有92年台上字第128號判例參
    照）。而刑法第185條之4之肇事逃逸罪，其客觀構成要件為
    行為人駕駛動力交通工具肇事，且致人死傷而逃逸，主觀要
    件則須行為人對致人死傷之事實有所認識，並進而決意擅自
    逃離肇事現場，始足當之。故刑法第185條之4駕駛動力交通
    工具肇事，致人死傷而逃逸罪，行為人之駕車肇事致人死傷
    雖非出於故意，但仍須知悉肇事致人死傷之事實，猶予逃逸
    ，始足當之。若行為人不知其已肇事並致人死傷，縱然逃逸
    ，亦與本罪之構成要件不合（最高法院91年度台上字第1124
    號、97年度台上字第4456號、98年度台非字第14號判決意旨
    參照）。
三、公訴人認被告涉犯上開罪嫌，無非係以：被告於警詢及偵訊
    中之陳述、被害人於警詢及偵訊中之證述、國立陽明大學附
    設醫院診斷證明書、宜蘭縣政府警察局宜蘭分局道路交通事
    故現場圖、道路交通事故調查報告表（一)、（二）、進士
    派出所疑似道路交通事故肇事逃逸追查表、車牌號碼000-00
    00號租賃小客車車輛詳細資料報表、現場監視器翻拍畫面暨
    現場照片及交通部公路總局臺北區監理所110年4月6日北監
    基宜鑑字第1100042226號函暨所附鑑定意見書等資為論據。
    訊據被告固坦承於上開時間、地點，駕駛租賃小客車，因提
    前左轉彎致被害人所騎機車發生車禍之事實，惟堅決否認有
    肇事逃逸之犯行，辯稱：當天雨天且現場無路燈，我超線左
    轉彎，但並未與機車發生碰撞，因為沒有感到有碰撞才直接
    離開現場，回家後接到警方來電才知道原來有發生交通事故
    等語。經查：
(一)被告於上揭時、地，駕駛車牌號碼000-0000號租賃小客車，
    因跨越分向限制線逆向斜穿提早左轉彎，致對向騎乘機車而
    駛至該路口之被害人閃避不及而失控自摔，受有左足跟挫傷
    、左髖及大腿扭傷與拉傷等傷害，且被告於本件車禍事故發
    生後，並未報警，亦未在事故現場等待醫護及警察人員處理
    而駕車逕行離去等情，業據證人即被害人吳孟宸指訴綦詳（
    見警卷第5頁），並有國立陽明大學附設醫院診斷證明書、
    宜蘭縣政府警察局宜蘭分局道路交通事故現場圖、道路交通
    事故調查報告表（一)、（二）、進士派出所疑似道路交通
    事故肇事逃逸追查表、車牌號碼000-0000號租賃小客車車輛
    詳細資料報表、交通部公路總局臺北區監理所110年4月6日
    北監基宜鑑字第1100042226號函暨所附鑑定意見書各1份及
    現場監視器翻拍畫面暨現場照片28張在卷可按，被告亦未爭
    執，且上開經過經本院勘驗本件事故發生地點之監視器錄影
    光碟畫面並作成勘驗筆錄附卷可參，是被告駕駛動力交通工
    具肇事致人受傷而駛離現場之客觀事實，首堪認定。
(二)證人即被害人吳孟宸於檢察官偵訊時證稱：我不敢確定對方
    是否知道發生車禍，當時報警是路人報警，肇事的對方是由
    警方調監視器查到的等語。而據本院當庭勘驗事故發生路口
    監視器錄影光碟，結果為：「拍攝角度為面對大馬路畫面，
    畫面右邊中半部為黃色網狀線道路，再往畫面右上方延伸為
    一雙黃線區隔左右來車。第14秒（即畫面時間20:14:21)被
    告所駕駛白色休旅車自其車行方向開始跨越雙黃線並左轉，
    同時被害人自畫面右邊出現身著黃色雨衣騎乘機車直行於對
    向車道；第15秒（即畫面時間20:14:22)被告所駕駛之汽車
    跨越雙黃線左轉至對向車道後，直行的被害人所騎乘之機車
    呈現駕駛不穩、左右搖擺的情況，隨即被害人朝左邊的方向
    傾斜並打滑倒地，倒地時被害人及機車之位置約略在被告所
    駕駛白色休旅車之左後側門，被告所駕駛車輛於整段左轉期
    間，均維持一定之速度，並未因被害人人車倒地而停留、停
    頓或減速，接續駕駛離去。」及勘驗被告駕駛小客車上之行
    車紀錄器檔案，結果為：「當時天色昏暗且路面濕滑，被告
    駕車行經進士路口，欲左轉至鎮興路口前，對向有兩台機車
    迎面而來，前一部機車往被告車輛右側偏移，被告轉入鎮興
    路口時，速度維持沒有停頓的情形，直接離開」等情，有本
    院勘驗筆錄附卷可參。依上開證人吳孟宸之證述、勘驗現場
    路口監視器錄影光碟及行車紀錄器之內容可知，事故發生當
    時被告雖提前左轉，被害人所騎乘之機車有呈現駕駛不穩、
    左右搖擺之情況，然直至被告轉彎後，兩車始終並未發生碰
    撞，且被告所駕駛車輛於整段左轉及左轉後直行期間，均維
    持一定之速度，被告並未有因被害人人車倒地而停留、停頓
    或減速等異常動作。再者，被害人倒地時其機車之位置係在
    被告所駕駛車輛之左後側門，斯時被告業已左轉，其目光所
    及應為左轉後前方道路，自難以苛求被告仍須注意其左後側
    之車況。是被告並未因車禍之發生而有所停頓，亦無刻意加
    速逃離現場之舉動，且依其行進路線亦難以察覺被害人已人
    車倒地受傷之情形，足徵被告辯稱其不知有致被害人失控自
    摔等語，應為可採。
(三)公訴人雖認被害人之機車開始向左傾倒之時，已與被告之自
    小客車相當接近，當時被害人之機車係在被告自小客車之右
    前方位置，且被告之自小客車車身尚未進入宜蘭市鎮興路。
    被告應可發現被害人之機車倒地，且被告之自小客車經過正
    在向左傾倒之被害人機車時，似有較為緩慢通過之情形。被
    告雖不否認依機車頭燈，於轉彎前即已知悉被告機車行駛於
    對向車道等情，然被告車輛轉彎時，縱被害人之機車經過被
    告車輛右側時兩車相距不遠，因兩車並未發生碰撞，且被害
    人之機車倒地時，機車已在被告車身後方，而非發生於被告
    甫轉入對向車道時，故被告轉彎後未能注意被害人機車已倒
    地之狀況，尚屬合理。且經本院勘驗監視器及行車紀錄器影
    像，被告行車速度均維持而未有停頓，已如前述，縱使被告
    左轉後之車速較原來直行之速度為慢，然此係駕駛人於轉彎
    時，通常均會適當減速以確保轉彎順暢及行車安全，且依本
    院勘驗現場監視器畫面，結果為：「畫面可見案發當時，天
    色已昏暗，且從畫面中柏油路路面情況看來，案發當天似乎
    是雨天，剛下過雨不久柏油路面上尚呈現潮濕狀態」，有本
    院勘驗筆錄存卷可考。依當日天色昏暗、路面濕滑之情況，
    被告縱使有於左轉彎時略為減速，亦與常情相符，公訴人未
    提出其他足以證明被告已知悉被害人已有人車倒地情形之證
    據，徒以被告於轉彎時稍微減速即認定被告應已知悉本案車
    禍，實屬速斷。
四、綜上所述，本院對被告於案發時是否已知悉本件交通事故之
    發生，仍以肇事逃逸之犯意而駕車離去，仍存有合理懷疑，
    尚未到達確信其為真實之程度。公訴人所提出之證據，與通
    常一般人均不致有所懷疑，而得確信其為真實之程度有間，
    即難採為對被告不利之認定，被告被訴上開犯行仍屬不能證
    明，依前開說明，應為無罪之諭知。
據上論斷，應依刑事訴訟法第301條第1項，判決如主文。
本案經檢察官吳志成提起公訴；檢察官劉憲英到庭執行職務。
中　　華　　民　　國　　110 　年　　10　　月　　26　　日
                  刑事第三庭審判長法　官　許乃文     
　　　　　　　　　　　　　　　　　法  官  游欣怡
                                  法  官  劉芝毓
以上正本證明與原本無異。
如不服本判決應於收受送達後二十日內向本院提出上訴書狀，並
應敘述具體理由；其未敘述上訴理由者，應於上訴期間屆滿後二
十日內向本院補提理由書(均須按他造當事人之人數附繕本)「切
勿逕送上級法院」。　　　　　　　
　　　　　　　　　　　　　　　　　書記官  蕭亦倫
中　　華　　民　　國　　110 　年　　10　　月　　26　　日